臺灣新竹地方法院刑事判決
110年度金訴字第224號
公  訴  人  臺灣新竹地方檢察署檢察官
被      告  李語棠


上列被告因違反洗錢防制法等案件，經檢察官提起公訴（110年
度偵字第3807號），被告於本院準備程序中，就被訴事實為有罪
之陳述，經合議庭裁定由受命法官獨任行簡式程序審理，並判決
如下：
　　主　文
李語棠犯三人以上共同詐欺取財罪，處有期徒刑壹年壹月。
扣案如附表編號一至十所示之物、附表編號「偽造之印文」欄
所示之印文，均沒收之。　　
　　事實及理由
一、本案犯罪事實及證據，除犯罪事實欄一倒數第3行應補充為
    ：「…並依指示從中抽取要給『車主』的報酬2萬元後…」、最
    末行應補充：「…流向。嗣於110年3月17日16時10分許在新
    竹縣○○市○○○路000號星巴克門市2樓經警盤查而查悉上情，
    並扣得如附表所示之物。」；證據表格欄編號1補充：「被
    告李語棠於本院準備程序及審理時之自白」、編號7補充：
    「臺中市政府警察局第三分局正義派出所受(處)理案件證明
    單、受理各類案件紀錄表」外，餘均引用附件檢察官起訴書
    之記載。
二、論罪科刑：
㈠、罪名：核被告李語棠所為，係犯刑法第339條之4第1項第2 款
    之三人以上共同詐欺取財罪、同法第216條、210條之行使偽
    造私文書罪，及洗錢防制法第14條第1項、第2條第2款之洗
    錢罪。又被告偽造印章、印文之階段行為，為偽造私文書所
    吸收，又偽造私文書之低度行為，為行使偽造私文書之高度
    行為所吸收，均不另論罪。　　
㈡、接續犯：被告分2次向證人彭佩芳收取款項之行為，主觀上是
    基於單一決意，而分別在密切接近之時、地實施相同手法詐
    騙同一告訴人，侵害同一法益，各行為之獨立性極為薄弱，
    依一般社會健全觀念，在時間差距上，難以強行分開，在刑
    法評價上，應為數個舉動之接續施行，合為包括之一行為予
    以評價，而屬接續犯，應論以包括之一罪。
㈢、共同正犯：被告與「老王」、「首尔」、「小宝」、「野原
    新之助」及所屬詐欺集團等人，就本案犯行有犯意聯絡及行
    為分擔，應論以共同正犯。　
㈣、想像競合：被告以一行為，同時觸犯上開罪名，為想像競合
    犯，應依刑法第55前段之規定，從一重之三人以上共同詐欺
    取財罪處斷。 　　　
㈤、想像競合犯之處斷刑，本質上係「刑之合併」。其所謂從一
    重處斷，乃將想像競合犯組成之評價上數罪，合併為科刑一
    罪，其所對應之刑罰，亦合併其評價上數罪之數法定刑，而
    為一個處斷刑。易言之，想像競合犯侵害數法益者皆成立犯
    罪，論罪時必須輕、重罪併舉論述，同時宣告所犯各罪名，
    包括各罪有無加重、減免其刑之情形，亦應說明論列，量刑
    時併衡酌輕罪部分量刑事由，評價始為充足，然後依刑法第
    55條前段規定「從一重處斷」，非謂對於其餘各罪可置而不
    論。因此，法院決定處斷刑時，雖以其中最重罪名之法定刑
    作為裁量準據，惟於裁量其輕重時，仍應將輕罪合併評價在
    內（最高法院108年度台上字第4405、4408號判決意旨參照
    ）。查被告於偵查及本院審理時，已坦承本案之洗錢罪犯行
    ，依洗錢防制法第16條第2項「犯前2條之罪，在偵查或審判
    中自白者，減輕其刑」之規定，原應減輕其刑，惟被告於本
    案所為犯行已從一重之刑法加重詐欺罪處斷，依上開說明，
    由本院依刑法第57條量刑時，一併衡酌該部分減輕其刑事由
    ，附此敘明。
㈥、量刑：爰以行為人之責任為基礎，審酌被告正值青年，不思
    尋正途獲取所需，昧於優渥之待遇，加入詐欺集團擔任車手
    以牟取不法報酬，助長原已猖獗之詐騙歪風，利用偽造之私
    文書取信於證人彭佩芳，並於收取證人彭佩芳提領之詐欺贓
    款後旋交付上手以製造金流斷點，隱匿上開詐欺所得去向，
    所為非但嚴重損害被害人財產及社會金融秩序，亦破壞社會
    大眾人際交往間之信賴，應予嚴厲非難，另考量被告犯後始
    終坦承犯行，符合上開輕罪之減輕其刑事由，兼衡其加入詐
    欺集團時間之長短、於本案犯罪之分工角色及參與情形，兼
    衡其自述國中畢業，目前已有工作，領日薪新臺幣(下同)11
    00、1200元左右，未婚無子女，家裡有祖父母、父母及弟弟
    ，無待扶養之人家庭及經濟狀況、犯罪之動機、目的及告訴
    人林茂焜所受損害等一切情狀，量處如主文所示之刑，以示
    懲儆。　　　　
三、沒收：
㈠、供犯罪所用、犯罪預備之物及犯罪所得：
　　刑法第38條第2項前段、第38條之1第1項前段分別規定供犯
    罪所用、犯罪預備之物或犯罪所生之物，屬於犯罪行為人者
    ，得沒收之；犯罪所得，屬於犯罪行為人者，沒收之。經查
    ，扣案如附表編號一、編號三至編號九所示之物為被告所有
    且分別供本案犯罪或預備犯罪所用；而附表編號十之物為被
    告依所屬詐欺集團指示向證人彭佩芳收取之詐欺贓款，為被
    告及所屬詐欺集團之犯罪所得，爰依上開規定，均宣告沒收
    之。
㈡、偽造印章、印文部分：　　　
　　刑法第219條也規定偽造之印章、印文或署押，不問屬於犯
    人與否，沒收之。又被告偽造之書類，既已交付於被害人收
    受，則該物非屬被告所有，除偽造書類上偽造之印文、署押
    ，應依刑法第219條予以沒收外，依同法第38條第3項之規定
    ，即不得再對各該書類諭知沒收。
　　扣案如附表編號二所示「UrBank」之偽造印章1顆，為本案
    詐欺集團不詳成員所偽造，並用印於附表編號六、八、所
    示之物上；而附表編號所示之免用統一發票收據，經被告
    提出行使予證人彭佩芳收受，已非屬被告所有，也非違禁物
    ，爰不宣告沒收，但該收據上偽造之「UrBank」印文，不問
    屬於犯人與否，均應依刑法第219條規定宣告沒收之，至編
    號六、八所示之物既已沒收，其上偽造之「UrBank」印文不
    再重複沒收，附此說明。
㈢、不予沒收：
　⒈至扣案如附表編號至所示之物，固均為被告所有，然附表
    編號之IPhone手機是被告日常所用，非專用於本案詐騙之
    工作手機，業經被告於審理中供述在卷(本院卷第44頁)，而
    與本案犯罪之實行並無直接關係；附表編號之物則為被告
    涉犯另案之證物，而與本案無涉，爰均不予宣告沒收，附此
    敘明。
　⒉刑法第38條之1第1項前段、第3項分別規定：犯罪所得，屬於
    犯罪行為人者，沒收之，於全部或一部不能沒收或不宜執行
    沒收時，追徵其價額。經查，被告擔任車手，本案收取詐欺
    贓款繳交予所屬詐欺集團後尚未取得報酬即遭查獲，業據被
    告於本院審理時供述明確(本院卷第49頁)，現存卷內資料也
    無積極證據足認被告確已因本案行為實際獲得任何犯罪所得
    ，且檢察官對此亦未提出證據加以證明，本院即無從認定被
    告有何犯罪所得應予宣告沒收。
　⒊又洗錢防制法第18條第1項前段也規定犯第14條之洗錢罪，其
    所移轉、變更、掩飾、隱匿、收受、取得、持有、使用之財
    物或財產上利益，沒收之，惟因洗錢行為之標的是否限於行
    為人者始得宣告沒收，法無明文，是倘法條未規定「不問屬
    於犯罪行為人與否均沒收」時，自仍以屬於被告所有者為限
    ，始應予沒收。本案被告已將所收取詐欺贓款上繳所屬詐欺
    集團，已如前述，是被告上繳之88萬元(計算式：90萬元－扣
    案2萬元)非被告所有，亦非受被告實際掌控，則被告就該贓
    款無處分權限，也無事實上之共同處分權限，自不應對其宣
    告沒收。　
據上論斷，應依刑事訴訟法第273條之1第1項、第299條第1項前
段、第310條之2，判決如主文。
本案經檢察官黃依琳提起公訴，檢察官陳亭宇到庭執行職務。　
中　　華　　民　　國　　110 　年　　11　　月　 　1　　日
                  刑事第一庭    法　官  楊麗文
以上正本證明與原本無異。
如不服本判決應於收受本判決後20日內向本院提出上訴書狀，上
訴書狀應敘述具體理由。上訴書狀未敘述上訴理由者，應於上訴
期間屆滿後20日內補提理由書狀於本院(均須按他造當事人之人
數附繕本 )「切勿逕送上級法院」。 
中　　華　　民　　國　　110 　年　　11　　月　　1 　　日
                                書記官  陳弘明
附錄本案論罪科刑法條：　　　　　　　　　 
中華民國刑法第339條之4第1項第2款
犯第339 條詐欺罪而有下列情形之一者，處1 年以上7 年以下有
期徒刑，得併科100 萬元以下罰金：
二、三人以上共同犯之。
中華民國刑法第216條
行使第210 條至第215 條之文書者，依偽造、變造文書或登載不
實事項或使登載不實事項之規定處斷。
中華民國刑法第210條
偽造、變造私文書，足以生損害於公眾或他人者，處5 年以下有
期徒刑。
洗錢防制法第2條第2款
本法所稱洗錢，指下列行為：
二、掩飾或隱匿特定犯罪所得之本質、來源、去向、所在、所有
    權、處分權或其他權益者。
洗錢防制法第14條第1項
有第二條各款所列洗錢行為者，處7年以下有期徒刑，併科新臺
幣5百萬元以下罰金。
附表：
編號 名稱 數量 偽造之印文 備註        及 是否沒收  一 資料夾鏈袋 1個 無 沒收  二 偽造之「UrBank」之印章 1顆 無 未扣案，樣式詳偵卷第71頁所載 沒收  三   偽造之「OK忠訓國際」客戶專員「林誠嘉」識別證 1張 無 沒收  四 偽造之「URBANK」客戶專員「陳俊偉」識別證 1張 無 沒收  五 偽造之忠訓國際股份有限公司委託代付業務合約書(空白) 3張 無 沒收  六 偽造之UrBank委託代付業務合約書 5張 該合約書上偽造之「UrBank」印文 沒收  七 空白之免用統一發票收據 1本 無 沒收  八 空白之二聯複寫之免用統一發票收據 1本 該收據上偽造之「UrBank」印文 沒收  九 彭佩芳簽署之忠訓國際股份有限公司委託代付業務合約書 1張 無 沒收  十　 新臺幣1千元 20張 無 沒收    彭佩芳收受之免用統一發票收據 2張 該收據上偽造之「UrBank」印文 印文沒收   IPHONE手機(含SIM卡) 1支 無 不沒收   詹佩蓁簽署之忠訓國際股份有限公司委託代付業務合約書 1份 無 不沒收 
附件：
臺灣新竹地方檢察署檢察官起訴書
                                     110年度偵字第3807號
　　被　　　告　李語棠　男　20歲（民國00年0月00日生）
　　　　　　　　　　　　住臺中市○○區○○街000巷00弄0號
　　　　　　　　　　　　國民身分證統一編號：Z000000000號
上列被告因詐欺等案件，已經偵查終結，認應提起公訴，茲將犯
罪事實及證據並所犯法條分敘如下：
　　　　犯罪事實
一、李語棠於民國110年3月14日，經真實姓名、年籍均不詳之「
    楊柏彥」（另由警追查中）招募，而加入微信通訊軟體暱稱
    「老王」、「首尔」、「小宝」、「野原新之助」等人共組
    之詐騙集團組織（李語棠所為初次詐欺取財犯行，係於110
    年3月15日下午5時許，故其所涉參與犯罪組織罪嫌，不在本
    案起訴範圍內），負責向「老王」等人所指定之對象收取詐
    欺贓款之車手工作。嗣其即與「老王」、「首尔」、「小宝
    」、「野原新之助」及所屬詐欺集團不詳成年成員共同基於
    3人以上共同犯詐欺取財、隱匿詐欺犯罪所得去向、所在之
    洗錢及行使偽造私文書等犯意聯絡，由該詐欺集團成員先於
    不詳時、地偽造代表人為「陳訓弘」之「忠訓國際股份有限
    公司」委託代付業務合約書及「UrBank」免用統一發票收據
    等私文書，次於110年3月16日上午10時32分許，佯為林茂焜
    之外甥撥打電話予林茂焜，向林茂焜佯稱：亟需借款買車云
    云，使林茂焜陷於錯誤，而依指示於110年3月17日中午12時
    10分許，至台灣土地銀行南臺中分行，各匯款新臺幣（下同
    ）45萬至彭佩芳（所涉嫌詐欺取財等罪嫌部分，另為不起訴
    處分）名下渣打國際商業銀行新豐分行帳號000-0000-00000
    000000000號帳戶（下稱渣打新豐分行帳戶）及華南商業銀
    行新豐分行帳號000-00-000000-0號帳戶（下稱華南新豐分
    行帳戶）內，李語棠所屬詐欺集團某成員隨即通知彭佩芳將
    該90萬元全數提領而出，同時間李語棠亦依「老王」等人指
    示，搭乘高鐵自臺中地區北上待命，並於110年3月17日下午
    2時至3時許，在新竹縣○○鄉○○路0段000○000號統一便利商店
    世豐門市內，令彭佩芳在上開偽造之「忠訓國際股份有限公
    司」委託代付業務合約書上簽名後，分2次向彭佩芳各收取4
    5萬元，每次並給予彭佩芳上載「實收45萬元」之「UrBank
    」免用統一發票收據1張而行使之，足生損害於「忠訓國際
    股份有限公司」、「陳訓弘」及「UrBank」。嗣李語棠向彭
    佩芳收取90萬元，並從中抽取報酬2萬元後，餘款則置於統
    一便利商店世豐門市附近由「小宝」取走，而隱匿贓款流向
    。
二、案經林茂焜訴由新竹縣政府警察局移送偵辦。
　　　　證據並所犯法條　　　　
一、證據清單及待證事實：
編號 證據名稱 待證事實 1 被告李語棠於警詢時及偵查中之自白 全部犯罪事實。 2 證人即同案被告彭佩芳於警詢時及偵查中之證述 被告於110年3月17日下午2時至3時許，在統一便利商店世豐門市內，令證人彭佩芳在偽造之「忠訓國際股份有限公司」委託代付業務合約書上簽名後，分2次向證人彭佩芳各收取45萬元，每次並予上載「實收45萬元」之「UrBank」免用統一發票收據1張等事實。 3 證人即告訴人林茂焜於警詢時之指證 告訴人遭詐欺集團訛詐款項之經過。 4 搜索同意書、新竹縣政府警察局竹北分局搜索暨扣押筆錄、扣押物品目錄表及扣案物照片各1份 員警經合法搜索，在被告身上扣得「OK忠訓國際客戶專員林誠嘉」識別證等物（詳如扣押物品目錄表）。 5 扣案手機內所存微信對話之翻拍照片16張 被告按上手指示向證人彭佩芳收取90萬元，並因而獲得2萬元之報酬。 6 「UrBank」免用統一發票收據2張 被告於110年3月17日下午2時至3時許，在統一便利商店世豐門市內，分2次向證人彭佩芳各收取45萬元，每次並予上載「實收45萬元」之「UrBank」免用統一發票收據1張等事實。 7 華南新豐分行帳戶存摺影本及渣打新豐分行帳戶存摺影本各1份、台灣土地銀行南臺中分行110年3月17日匯款申請書2張、告訴人提出之line對話截圖2張及內政部警政署反詐騙諮詢專線紀錄表、受理詐騙帳戶通報警示簡便格式表、金融機構聯防機制通報單各1份 告訴人於110年3月17日各匯款45萬元至左列2帳戶內。 
二、核被告所為，係犯刑法第339條之4第1項第2款之3人以上共
    同犯詐欺取財、洗錢防制法第2條第2款、第14條第1項之一
    般洗錢及刑法第216條、第210條之行使偽造私文書等罪嫌。
    被告與「老王」、「首尔」、「小宝」、「野原新之助」及
    該詐欺集團所屬真實姓名、年籍均不詳之成年成員間，有犯
    意聯絡及行為分擔，請論以共同正犯。又被告以一行為同時
    觸犯上揭數罪嫌，屬想像競合犯，請依刑法第55條規定，從
    一重以刑法第339條之4第1項第2款之3人以上共同犯詐欺取
    財罪嫌處斷。又扣案之「OK忠訓國際客戶專員林誠嘉」識別
    證1張、「UrBank客戶專員」識別證1張、「忠訓國際股份有
    限公司」委託代付業務合約書（空白）3張、「UrBank」委
    託代付業務合約書（空白）5張、同案被告彭佩芳已簽名之
    「忠訓國際股份有限公司」委託代付業務合約書1張、免用
    統一發票收據1本、二聯複寫收據1本、「UrBank」免用統一
    發票收據2張、現金2萬元及IPhone1支（含sim卡），請均依
    法宣告沒收之。
三、依刑事訴訟法第251條第1項提起公訴。
　　此　致
臺灣新竹地方法院
中　　華　　民　　國　 110　　年　　5 　　月　　18　　日
　　　　　　　　　　　　　　　檢　察　官　黃 依 琳
本件證明與原本無異。
中　　華　　民　　國　 110　　年　　5 　　月　　25　　日
                      　　　　書　記　官  邱 寶 範